臺灣高雄地方法院民事裁定
108年度消債清字第148號
聲  請  人  石雅君  
0000000000000000

代  理  人  林靜如律師
上列當事人因消費者債務清理事件聲請清算，本院裁定如下：
    主  文
聲請人石雅君自中華民國一百零八年十月十七日下午四時起開始
清算程序。
命司法事務官進行本件清算程序。
    理  由
一、聲請意旨略以：伊無力清償債務，曾於民國108年6月6日向
    本院聲請調解債務清償方案，惟調解不成立。又伊未經法院
    裁定開始更生程序或許可和解或宣告破產，爰聲請清算等語
    。
二、按債務人不能清償債務或有不能清償之虞者，得依本條例所
    定更生或清算程序，清理其債務；債務人對於金融機構負債
    務者，在聲請更生或清算前，應向最大債權金融機構請求協
    商債務清償方案，或向其住、居所地之法院或鄉、鎮、市、
    區調解委員會聲請債務清理之調解；自債務人提出協商請求
    之翌日起逾30日不開始協商，或自開始協商之翌日起逾90日
    協商不成立，債務人得逕向法院聲請更生或清算；債務人於
    法院裁定開始更生程序或許可和解或宣告破產前，得向法院
    聲請清算；法院開始清算程序之裁定，應載明其年、月、日
    、時，並即時發生效力；法院裁定開始更生或清算程序後，
    得命司法事務官進行更生或清算程序；必要時，得選任律師
    、會計師或其他適當之自然人或法人1人為監督人或管理人
    ，消費者債務清理條例（下稱消債條例）第3條、第151條第
    1項、第153條、第80條前段、第83條第1項、第16條第1項分
    別定有明文。
三、經查：
  ㈠聲請人前於108年6月6日向本院聲請調解債務清償方案，經本
    院108年度司消債調字第286號受理，於同年7月9日調解不成
    立，聲請人再於同年7月26日具狀聲請清算等情，業經本院
    調閱上開調解卷宗核閱無訛。
  ㈡次查，聲請人於106年及107年度申報所得分別為新臺幣（下
    同）560,442元、527,892元（均為盛輝國際物流股份有限公
    司薪資所得），名下無財產，勞工保險自83年4月29日起迄
    今均投保於盛輝國際物流股份有限公司，現投保薪資為43,9
    00元，另有富邦人壽保單解約金19,564元。又聲請人任職於
    盛輝國際物流公司，據盛輝國際物流公司函覆之薪資明細表
    所載，108年1月至7月之每月薪資加計職務金及伙食費均為4
    3,500元，另領取7個月加班費共3,828元，及年終獎金42,50
    0元及端午、中秋獎金各3,500元，扣除勞保費966元後，每
    月收入為47,206元【計算式：43,500＋3,828÷7＋（42,500＋3,
    500×2）÷12－966＝47,206，本件均係採四捨五入計算】；聲
    請人家庭為低收入戶，領有春節慰問金3,000元及三節生活
    補助每節2,073元，每月尚領取租金補助3,200元等情，此有
    戶籍謄本（調解卷第20頁）、低收入戶證明書（調解卷第22
    頁）、存摺（調解卷第16至17頁、本案卷第73至74頁）、財
    產及收入狀況說明書（本案卷第4頁）、債權人清冊（本案
    卷第5頁）、財團法人金融聯合徵信中心前置協商專用債權
    人清冊（本案卷第8至9頁）、信用報告（本案卷第11頁）、
    財政部高雄國稅局106年及107年度綜合所得稅各類所得資料
    清單及總歸戶財產查詢清單（本案卷第12至14頁）、勞工保
    險被保險人投保資料表（本案卷第15頁）、高雄市政府社會
    局社會福利資訊料查詢表（本案卷第43頁）、薪資明細表（
    本案卷第50頁）、商業保險投保資料查詢結果表（本案卷第
    106頁）、富邦人壽保險股份有限公司陳報狀（本案卷第120
    頁）等在卷可參。則在查無聲請人有其他收入來源之情形下
    ，佐以盛輝國際物流公司已提出最新薪資證明，是本院認以
    今年度7個月之平均月收入47,206元，加計社會局補助核平
    均每月768元【計算式：（3,000＋2,073×3）÷12＝768】及租
    金補助3,200元，合計51,174元作為核算其現在償債能力之
    基礎，堪認妥適。
  ㈢關於聲請人個人日常必要支出部分，聲請人陳稱與家人共同
    租屋居住，每月房租原為19,500元，108年6月24日起調漲為
    21,500元，此有房屋租賃契約書在卷可稽（本案卷第21至24
    頁，承租人為聲請人之配偶陳良典）。按債務人必要生活費
    用，以最近一年衛生福利部或直轄市政府所公告當地區每人
    每月最低生活費一點二倍定之，本條例第64條之2第1項定有
    明文。本院參酌衛福部社會司所公告108年度高雄市最低生
    活費標準為13,099元，則聲請人每月生活所必需除有特殊情
    形並有證據證明者外，自宜以此數額之1.2倍即15,719元為
    度，始得認係必要支出。又上開最低生活費用之標準，係照
    當地最近1年平均每人消費支出60％，依其基準之家庭收支調
    查報告調查表格式所示有關經常性支出之調查項目，其原即
    包括利息支出、食品、衣著、房租及水費、電費、醫療保健
    、交通、娛樂、教育等基本生活需求。本院認在聲請人未能
    立證證明其有其他特殊需求之情形下，其個人必要生活費用
    即應以此為限度。
  ㈣至扶養部分，聲請人陳稱其配偶有債務問題，僅能從事臨時
    派遣工作，無固定收入，故每月須支出配偶扶養費7,799元
    。按夫妻互負扶養之義務，其負扶養義務之順序與直系血親
    卑親屬同，其受扶養權利之順序與直系血親尊親屬同。受扶
    養權利者，以不能維持生活而無謀生能力者為限。前項無謀
    生能力之限制，於直系血親尊親屬，不適用之。民法第1116
    條之1、第1117條第1項及第2項定有明文。夫妻互受扶養權
    利之順序，既與直系血親尊親屬同，僅需有不能維持生活之
    情事，而不以無謀生能力為必要，此亦為最高法院79年台上
    字第2629號判例意旨所揭示。查聲請人配偶陳良典係60年生
    ，106年及107年度申報所得均為0元，名下無財產，勞工保
    險於105年1月13日退保，陳良典亦曾向本院聲請調解債務清
    償方案，於108年6月26日調解成立，陳良典每月清償金額為
    3,000元等情，此有戶籍謄本、所得資料及財產查詢清單、
    勞工保險被保險人投保資料表、存摺、司機工資、108年度
    司消債調字第285號調解筆錄等在卷可參（調解卷第20頁、
    本案卷第55至57頁、第67至68頁、第75至77頁、第96至101
    頁）；審酌聲請人於108年8月19日具狀表示：「配偶陳良典
    工作為臨時派遣司機，有出勤才有收入，平均每月收入約為
    18,000元（日薪600元）」等語（見本案卷第53頁反面），
    是認陳良典並無不能維持生活之情形，聲請人實無支出其扶
    養費之必要，所提列配偶陳良典之扶養費每月7,799元，本
    院尚難認列此部分為必要支出。
  ㈤聲請人尚主張須扶養3名未成年子女，每月扶養費各6,545元
    、7,374元、4,599元。經查，聲請人與配偶陳良典育有之長
    女陳○如係90年生，現就讀高雄科技大學，106年及107年度
    申報所得分別為3,630元、3,000元，現每月領取社會局就學
    補助6,115元，次女陳○辰係91年生，現就讀明誠高中，106
    年及107年度申報所得均為0元，現每月領取社會局就學補助
    6,115元，參女陳○安係93年生，106年及107年度申報所得分
    別為500元、0元，現每月領取社會局兒童補助2,695元，3名
    子女名下均無財產、均無勞保投保資料等情，此有戶籍謄本
    、所得資料及財產查詢清單、高雄科技大學新生入學注意事
    項、學雜費繳費收據、診斷證明書、醫療費用收據、學生證
    、存摺、高雄市政府社會局社會福利資訊料查詢表等在卷可
    憑（見調解卷第20頁、本案卷第17至20頁、第43至49頁、第
    58至71頁、第78至95頁）。是聲請人之子女均未成年且就學
    中，名下復無財產，均有受扶養必要。扶養費用部分，參照
    民法第1118條、第1119條規定，其負扶養義務之程度，亦應
    考量其目前身負債務之窘境，所負擔之扶養義務能力，自非
    與一般人難謂為相當，並依消費者債務清理條例第64條之2
    第1項及第2項規定，債務人必要生活費用，以最近一年衛生
    福利部或直轄市政府所公告當地區每人每月最低生活費一點
    二倍定之；受扶養者之必要生活費用，準用第1項規定計算
    基準數額，並依債務人依法應負擔扶養義務之比例認定之，
    而108年度高雄市每人每月生活所必需即為最低生活費標準1
    3,099元之1.2倍即15,719元，再扣除社會局補助，由聲請人
    與有工作收入之配偶陳良典共同分擔後，聲請人負擔3名子
    女每月之扶養費即應以16,116元【計算式：15,719×3－6,115
    －6,115－2,695）÷2＝16,116】為度。
四、綜上所述，以聲請人現每月收入51,174元為其償債能力基準
    ，扣除個人必要生活費15,719元及子女扶養費16,116元後，
    餘19,339元，而聲請人目前負債總額為4,260,747元（參調
    解卷第40頁，共5家金融機構債權），扣除富邦人壽保險解
    約金19,564元，以聲請人每月所餘按月攤還結果，需約18年
    【計算式：（4,260,747－19,564）÷19,339÷12＝18.3】始能
    清償完畢，堪認聲請人確有不能清償債務之情事，則聲請人
    向本院聲請清算，應予准許，爰命司法事務官進行本件清算
    程序。
五、依消債條例第11條第1項、第83條第1項、第16條第1項，裁
    定如主文。
中　　華　　民　　國　　108 　年　　10　　月　　17　　日
                  民事庭　法　官　賴寶合
以上正本係照原本作成。
本裁定不得抗告。
中　　華　　民　　國　　108 　年　　10　　月　　17　　日
                          書記官  胡美儀